臺灣臺中地方法院刑事判決
110年度易字第1632號
公  訴  人  臺灣臺中地方檢察署檢察官
被      告  賴維鋠


            楊翊嵐


上列被告等因妨害公務等案件，經檢察官聲請簡易判決處刑（10
9年度偵字第37610號），本院認不宜以簡易判決處刑（110年度
中簡字第102號），改依通常程序審理，判決如下：
    主    文
賴維鋠犯侮辱公務員罪，處拘役拾日，如易科罰金，以新臺幣壹
仟元折算壹日。
楊翊嵐犯侮辱公務員罪，處拘役伍日，如易科罰金，以新臺幣壹
仟元折算壹日。
    犯罪事實
一、賴維鋠、楊翊嵐於民國109年11月24日凌晨2時46分許，在臺
    中市○區○○路000號前，遇警員顏家彬到場協助處理逮捕勤務
    時，均明知顏家彬為依法執行職務之公務員，賴維鋠基於公
    然侮辱、侮辱公務員之犯意，在上開多數人得以共見共聞之
    處所，對顏家彬辱稱：「你警號幾號？幹你娘，你警編號幾
    號」等語，楊翊嵐基於侮辱公務員之犯意，另於同日凌晨2
    時52分許，當場對顏家彬辱稱：「挖哩勒你在三小，幹你娘
    勒」等語，均足以貶低顏家彬之人格及社會評價（楊翊嵐涉
    犯公然侮辱罪嫌部分，不另為公訴不受理諭知，詳後述）。
二、案經顏家彬訴由臺中市政府警察局第二分局報告臺灣臺中地
    方檢察署檢察官偵查後聲請簡易判決處刑。
    理    由
壹、有罪部分
一、本判決所引用被告賴維鋠、楊翊嵐以外之人於審判外之陳述
    ，檢察官及被告2人於本院審理時均同意作為證據，迄辯論
    終結前未聲明異議，本院審酌上開證據資料作成時之情況，
    尚無違法不當及證明力明顯過低之瑕疵，認為以之作為證據
    應屬適當，依刑事訴訟法第159條之5第1項規定，均有證據
    能力。非供述證據部分，因無證據證明係公務員違背法定程
    序所取得，亦無顯有不可信之情況，檢察官及被告2人於本
    院審理時均同意作為證據，俱與本案有關，並經本院於審理
    期日提示予被告2人、告以要旨而為合法調查，應認均得作
    為證據。
二、上揭犯罪事實，均據被告2人於本院審理時坦承不諱，核與
    告訴人顏家彬於警詢及偵查中之指述（見偵字卷第47-49頁
    、第119頁）相符，並有職務報告、監視器影像翻拍照片、
    密錄器影音譯文及密錄器影像光碟附卷可稽（見偵字卷第37
    頁、第75-85頁、第121-127頁，影像光碟置於偵卷光碟片存
    放袋），足認被告2人所為任意性自白皆與事實相符，應堪
    採信。是本案事證業已明確，被告2人之犯行均堪以認定，
    應依法論科。
三、論罪
　㈠核被告賴維鋠所為，係犯刑法第140條第1項前段之侮辱公務
    員罪、第309條第1項之公然侮辱罪；被告楊翊嵐所為，係犯
    刑法第140條第1項前段之侮辱公務員罪。
　㈡被告賴維鋠以辱罵告訴人之一行為，同時犯上開2罪，為想像
    競合犯，應依刑法第55條規定，從一重以侮辱公務員罪處斷
    。
四、爰以行為人之責任為基礎，審酌被告2人明知告訴人係依法
    執行職務，未思以理性、平和方式居中協調渠等友人與員警
    間衝突情事，因酒後情緒激動即口出穢語侮辱值勤之警員，
    損及告訴人之人格尊嚴與警察機關執行職務之嚴正性，實屬
    不該，又被告2人犯後於偵查中均矢口否認，嗣於本院審理
    時均坦認犯行，與告訴人調解成立，被告楊翊嵐於調解後即
    積極如期履行完畢，被告賴維鋠於本院判決前亦已履行，告
    訴人並敘明不再追究被告2人行為之意（見本院中簡字卷第8
    9頁，本院易字卷第45頁），堪認被告2人對社會規範之認知
    尚無重大偏離，亦就渠等所為已知悔悟，復斟酌被告2人均
    無相似前案紀錄，此有臺灣高等法院被告前案紀錄表在卷可
    參（見本院中簡字卷第19-22頁），素行尚可，暨被告賴維
    鋠自陳高中畢業、無業、無需其扶養或照顧之人、經濟狀況
    貧窮、健康狀況良好；被告楊翊嵐自陳國中肄業、從事美髮
    工作、經濟狀況勉持、協助負擔家中開銷、健康狀況良好（
    見本院易字卷第36頁）等一切情狀，分別量處如主文所示之
    刑，併諭知易科罰金之折算標準。
貳、不另為公訴不受理之諭知
一、公訴意旨略以：被告楊翊嵐所為辱罵告訴人之行為，另涉犯
    刑法第309條第1項之公然侮辱罪嫌等語。
二、按告訴乃論之罪，告訴人於第一審辯論終結前，得撤回其告
    訴；其告訴經撤回者，法院應諭知不受理之判決，刑事訴訟
    法第238條第1項、第303條第3款分別定有明文。
三、經查，公訴意旨認被告楊翊嵐涉犯公然侮辱罪嫌部分，依刑
    法第314條規定，須告訴乃論。因被告楊翊嵐與告訴人調解
    成立，告訴人並具狀撤回對被告楊翊嵐之告訴，有聲請撤回
    告訴狀與本院調解程序筆錄存卷可稽（見本院中簡字卷第73
    -74頁、第89頁），依前揭規定，原應為不受理之諭知，惟
    此部分倘成立犯罪，與被告楊翊嵐所犯上開有罪部分具有想
    像競合之裁判上一罪關係，爰不另為不受理之諭知。至告訴
    人於辯論終結後撤回對被告賴維鋠之告訴，與刑事訴訟法第
    238條第1項之要件不合，然經本院於量刑時併予審酌如前，
    附此敘明。
據上論斷，應依刑事訴訟法第452條、第299條第1項前段，刑法
第140條第1項前段、第309條第1項、第55條、第41條第1項前段
，刑法施行法第1條之1第1項，判決如主文。
本案經檢察官郭景銘聲請簡易判決處刑，檢察官林明誼到庭執行
職務。
中　　華　　民　　國　　110 　年　　10　　月　　28　　日
                  刑事第十五庭  法  官  鄭咏欣 
以上正本證明與原本無異。
如不服本判決應於收受送達後20日內向本院提出上訴書狀，並應
敘述具體理由；其未敘述上訴之理由者，應於上訴期間屆滿後20
日內向本院補提理由書（均須按他造當事人之人數附繕本）「切
勿逕送上級法院」。
告訴人或被害人如不服判決，應備理由具狀向檢察官請求上訴，
上訴期間之計算，以檢察官收受判決正本之日起算。
                                書記官 施佑諭      
中　　華　民　　國　  110   年　　10    月　 　28　　日 
　　　　　　　　　
附錄本案論罪科刑法條：
中華民國刑法第140條
於公務員依法執行職務時，當場侮辱或對於其依法執行之職務公
然侮辱者，處六月以下有期徒刑、拘役或三千元以下罰金。
對於公署公然侮辱者，亦同。
　　　　　　　　　
中華民國刑法第309條
公然侮辱人者，處拘役或九千元以下罰金。
以強暴犯前項之罪者，處一年以下有期徒刑、拘役或一萬五千元
以下罰金。